臺灣高等法院民事判決　　　　　　　　　95年度上易字第32號
上　訴　人　喜威世流通股份有限公司
法定代理人　丁○○
訴訟代理人　甲○○
被 上 訴人　裕利股份有限公司
法定代理人　乙○○
訴訟代理人　丙○○
上列當事人間清償債務事件，上訴人對於中華民國94年11月18日
臺灣臺北地方法院93年度訴字第2140號第一審判決提起上訴，被
上訴人為附帶上訴，本院於96年1月2日言詞辯論終結，判決如下
：
    主  文
原判決關於駁回上訴人後開第二項之訴部分，暨命負擔訴訟費用
之裁判均廢棄。
右廢棄部分，被上訴人應再給付上訴人新台幣伍拾肆萬零伍佰捌
拾捌元，及自民國九十三年三月二十三日起至清償日止，按週年
利率百分之五計算之利息。
上訴人其餘上訴駁回。
被上訴人之附帶上訴駁回。
第一、二審訴訟費用，由被上訴人負擔二十分之十七，餘由上訴
人負擔。附帶上訴之訴訟費用，由被上訴人負擔。
    事實及理由
一、上訴人即附帶被上訴人喜威世流通股份有限公司（下稱上訴
    人）起訴主張：上訴人自民國90年5月起至91年1月止，陸續
    退15筆貨物與被上訴人，退貨金額共計新台幣（下同）1,85
    5,174元（含稅），加計被上訴人即附帶上訴人裕利股份有
    限公司（下稱被上訴人）依約應給付上訴人之退貨物流費等
    費用185,229元，扣除上訴人尚應給付被上訴人之貨款457,8
    83元後，被上訴人應返還上訴人1,582,520元（計算式：1,8
    55,174元＋185,229元－457,883元＝1,582,520元）。迭經
    催討無效，為此依買賣之法律關係求為命被上訴人應給付上
    訴人1,582,520元及自支付命令送達之翌日即93年3月23日起
    ，至清償日止，按年息5%計算利息之判決（原審判命被上訴
    人應給付上訴人795,306元及自93年3月23日起，至清償日止
    ，按年息5%計算之利息。並駁回上訴人其餘之訴。上訴人就
    其敗訴部分中之一部分聲明不服。被上訴人就其敗訴部分提
    起附帶上訴）。嗣於本院審理中則改稱：退貨金額1,855,17
     4元，加計被上訴人應給付之物流費202,051 元，扣除上訴
    人尚應給付之貨款519,280 元後，被上訴人應給付之金額為
    1,537,945 元，故除原審判命被上訴人應給付795,306元外，
    被上訴人尚應給付742,639 元，就此部分提起上訴等語。並
    (一)上訴聲明：(1)原判決駁回後開第二項之訴部分廢棄。(2)右
    廢棄部分，被上訴人應再給付上訴人742,639元及自93年3月
    23日起，至清償日止，按年息5%計算之利息。（見本院卷85
    頁）。(二)答辯聲明：附帶上訴駁回。
二、被上訴人則以：被上訴人出售與上訴人之總金額為1,971,72
    7 元，此為上訴人所不爭執，惟上訴人竟主張已結退貨金額
    759,454元，未結退貨金額1,858,174元，合計應退貨與被上
    訴人之總金額為2,614,628 元，大於被上訴人出貨與上訴人
    之總金額，顯有違交易常理。況上訴人僅提出13筆由被上訴
    人簽收之退貨單，合計退貨金額為1,253,189 元。再就上訴
    人所述被上訴人應依約給付上訴人退貨物流費用、遲交欠品
    罰扣、進貨讓價、進貨物流費、不退貨折扣、協贊費、週年
    贊助費及其他等項目之費用，共計202,051 元部分，被上訴
    人否認真正，上訴人應提出雙方合約書為據。故被上訴人尚
    應給付上訴人之金額為402,016元【計算方式為：1,971,7
    27元（上訴人進貨總金額）－113,245元（被上訴人應付之
    費用）－334,357元（上訴人已支付之貨款）＝1,524,125元
    。1,926,141元（上訴人退貨金額）－1,524,125元＝402,
    016元】等語，資為抗辯。並(一)答辯聲明：上訴駁回。(二)附
    帶上訴聲明：(1)原判決不利附帶上訴人部分廢棄。(二)右廢棄
    部分，駁回附帶被上訴人在第一審之訴。
三、茲本件應審究者為，(一)上訴人退貨之金額若干？(二)被上訴人
    應否給付退貨之物流費用？(三)被上訴人應給付上訴人之金額
    若干？
  (一)上訴人退貨之金額若干？
    查，本件上訴人主張自90年5月起至91年1月止，陸續退貨15
    筆予被上訴人，退貨金額共計1,855,174 元，業據上訴人提
    出15份退貨單、託運單、客戶簽收單等為證（見126－185頁
    ），惟被上訴人除否認其中單據號碼0000000000、00000000
    00（見原審卷132、139頁）二筆退貨外，餘均不爭執真正，
    則上訴人有退貨13筆貨物（扣除單據號碼0000000000、0000
    0000000筆貨物）予被上訴人簽收之事實，堪信為真實。至
    上訴人所提出之單據號碼0000000000、0000000000之二筆退
    貨之退貨單上，雖無被上訴人公司簽收之字樣，惟上訴人確
    實有將該二筆退貨，委託新竹貨運股份有限公司運交被上訴
    人公司收受，業據證人即新竹貨運股份有限公司經理孫善豪
    到庭證述：「上訴人原名彬泰流通產業股份有限公司於94年
    間向我們公司函詢於90年間是否有託運2 筆貨物，經我們公
    司查詢結果，彬泰公司於90年6 月22日、90年9月5日有分別
    委託運送37件、20件貨物至被上訴人公司（提出託運單影本
     2件為證，庭呈附卷），至於運送的貨物品名不清楚。貨物
    係由上訴人彬泰公司之桃園分公司運送到被上訴人台北裕利
    股份有限公司，惟收貨簽收單據因新竹貨運公司台北營業所
    （位於南港區）所保存之受貨人簽收單在納利颱風時已損毀
    滅失找不到，所以我們從電腦裡面找付款資料，由鈞院卷第
    10、11頁之電腦資料，可以看出出貨主是彬泰公司，正常情
    形是委託運送者要支付運費，惟另有一種情形，是由受貨人
    支付運費即以掛帳方式處理，如受貨人不願支付運費，再將
    貨物運回出貨主，由出貨主支付來回兩趟運費，本件即為掛
    帳方式。鈞院卷第62、63、64、65頁是我公司的明細單及託
    運資料，從該查詢資料可以看出彬泰公司於90年6 月22日、
    90年9月5日有分別運送37件、20件貨物給被上訴人公司，運
    費並由被上訴人公司支付，至於該貨物之內容不清楚」等語
    在卷（見本院卷68頁），並有新竹貨運股份有限公司94年12
    月12日新貨H字第96號函及電腦資料在卷可憑（見本院卷9
     -13頁），足證單據號碼0000000000、0000000000二筆貨物
    ，被上訴人確有收到。被上訴人空言否認有收受該二筆退貨
    ，自不足採信。從而，上訴人主張自90年5月起至91年1月止
    ，陸續退貨15筆予被上訴人，退貨金額共計1,855,174 元，
    堪信為真實。
  (二)被上訴人應否給付退貨之物流費用？
    查，上訴人主張依兩造約定，被上訴人應付上訴人「進貨物
    流費」、「退貨物流費」各7.5%，及上訴人應代訴外人福客
    多商店股份有限公司（下稱福客多公司）、富群超商股份有
    限公司（下稱富群公司）二家便利商店扣取之「協贊費」「
    週年贊助費」「遲交欠品罰扣款」「進貨讓價費」．．．等
    費用部分云云，為被上訴人所否認，而上訴人亦無法提出得
    以證明兩造間有此合意之書面契約或相關資料為憑；又原審
    法院依上訴人之聲請向富群公司函詢，經富群公司於93年11
    月5日以（93）富群法字第0931102號函覆：「說明：(一)有關
    本公司與裕利股份有限公司（下稱裕利公司）於90年以前之
    交易，由於雙方結束合作後，本公司相關之資料已經刪除而
    無保存，故無法提供鈞院所需之資訊。(二)自本公司與喜威世
    流通股份有限公司（以下稱喜威世公司）合作伊始，本公司
    之進貨、退貨、收款與退款皆係本公司與喜威世公司雙方間
    依約進行往來，至於喜威世公司與裕利公司之交易情形，本
    公司無從過問，此乃一般商業習慣。(三)90年1月起至91年1月
    止，有關裕利公司貨品之退貨紀錄及相關明細資料，亦因合
    作終止後並無保存往來資料，致無法檢送於鈞院」等語（見
    原審卷226 頁），亦無法證明兩造間有何約定事項存在。是
    上訴人既無法證明兩造間有上開約定，則上訴人遽以請求該
    等費用，尚乏依據，不應准許。
  (三)被上訴人應給付上訴人之金額若干？
    查，被上訴人應給付被上訴人之退貨金額為1,855,174 元，
    扣除上訴人自承應給付被上訴人之貨款519,280元，尚餘1,3
    35,894元（計算式:1,855,174 元－519,280元＝1,335,894
    元），故除原審判命被上訴人應給付795,306 元外，被上訴
    人尚應給付540,588元（1,335,894元－795,306元＝540,588
    元）。
四、綜上所述，上訴人本於買賣之法律關係，請求上訴人給付1,
    335,894元，及自93年3月23日起，至清償日止，按週年利率
    5%計算之利息，為有理由，應予准許。逾此所為請求，為無
    理由，應予駁回。原審僅命被上訴人應給付795,306 元及其
    利息，而駁回被上訴人應再給付540,588元，及自93年3月23
    日起，至清償日止，按週年利率5%計算利息之部分，自有未
    洽，上訴意旨就此部分指摘原判決不當，求予廢棄改判，為
    有理由，爰由本院將原判決此部分予以廢棄改判如主文第2
    項所示。至被上訴人就原審判命其應給付795,306元本息部
    分，提起附帶上訴，為無理由，應予駁回。
五、本案事證已臻明確，兩造其餘主張陳述及所提之證據，經審
    酌後，認與判決結果無涉，均無一一論述之必要，附此敘明
    。
六、據上論結，本件上訴為一部有理由，一部無理由，被上訴人
    之附帶上訴為無理由，依民事訴訟法第450條、第449條第1
    項、第79條、第78條判決如主文。
中　　華　　民　　國　　96　　年　　1 　　月　　16　　日
                    民事第五庭
                        審判長法　官  林丁寶
　　　　　　　　　　  　　　　法　官  陳博享
　　　　　　　　　　　  　　　法　官  蔡芳齡
正本係照原本作成。
不得上訴。
中　　華　　民　　國　　96　　年　　1 　　月　　19　　日
                            　書記官  蔡錦輝
